【裁判字號】    88,附民,399
【裁判日期】    890128
【裁判案由】    因違反證券交易法附帶民訴
【裁判全文】
臺灣臺北地方法院刑事附帶民事訴訟判決            八十八年度附民字第三九九號
    原      告  甲○○
    訴訟代理人  陳德文律師
    被      告  乙○○
右列被告因八十八年度易字第一六九二號違反證券交易法案件，經原告提起附帶民事
訴訟，本院判決如左：
    主  文
原告之訴及假執行之聲請均駁回。
    事  實
一、原告訴之聲明：（一）被告應給付原告新台幣二百五十萬元及自本訴狀繕本送達
    翌日起至清償日止依年利百分之五計算之利息。（二）原告願供擔保請准宣告假
    執行。
二、被告訴之聲明：（一）原告之訴及假執行之聲請駁回。（二）如為不利於被告之
    判決，被告願供擔保，請准予免為假執行。
    其陳述略稱：按刑事訴訟法第四百八十七條第一項規定，因犯罪而受損害之人得
    於刑事訴訟程序，附帶提起民事訴訟對於被告請求回復其損害，提起是項訴訟須
    原告所受之損害係因被告被訴之犯罪行為事實所致，本件附帶民事訴訟所依附之
    刑事訴訟事件，檢察官起訴之犯罪事實為被告未經財政部證券管理委員會之核准
    ，接受客戶全權委託買賣證券經營證券投資顧問事業，該項犯行之本身性質上並
    無致他人受損害之作用，即就起訴之被告犯罪行為事實之性質觀察，不可能發生
    原告主張之損害，兩者顯無因果關係存在，原告即非因被訴之犯罪而受損害之人
    ，不符刑事訴訟法第四百八十七條第一項之規定欠缺訴訟要件，不得提起附帶民
    事訴訟，依法應以判決駁回原告之訴。
    理  由
一、按附帶民事訴訟，係因犯罪而受損害之人為請求回復其損害，於刑事訴訟程序附
    帶提起之民事訴訟，其請求之範圍，應依民法之規定，故是項訴訟，限於起訴之
    犯罪事實侵害個人私權，致生損害者始得提起，最高法院二十六年鄂附字第二二
    號著有判例可資參照。又法院認為原告之訴不合法者，應以判決駁回之，刑事訴
    訟法第五百零二條第一項前段定有明文。
二、經查，本件被告乙○○違反證券交易法第十八條第一項經營證券投資顧問事業，
    應經主管機關核准之規定，依同法第一百七十五條論罪，是被告所侵害者為公法
    益，並非個人私權，亦即原告非前述犯罪之直接被害人，依法不得提起附帶民事
    訴訟，依照上開說明，原告之訴，自應予以駁回。假執行之聲請，失所依據，併
    予駁回。
據上論斷：依刑事訴訟法第五百零二條第一項前段判決如主文。
中      華      民      國      八十九      年    一    月    二十八    日
                                      臺灣臺北地方法院刑事第三庭
                                          法  官  吳淑惠
右正本證明與原本無異
對於本判決如不服非對刑事判決上訴時不得上訴並應於送達後十日內向本院提出上訴
狀
                                          書記官  俞華民
中      華      民      國      八十九      年    二    月    二十二    日


司法院資訊處製作；財團法人民間司法改革基金會備份。
